臺灣高等法院高雄分院刑事判決　　　　95年度上訴字第2277號
上　訴　人　臺灣高雄地方法院檢察署檢察官
被　　　告　庚○○
　　　　　　　　　　現羈押在臺灣高雄看守所
指定辯護人　吳保仁律師
被　　　告　戊○○
　　　　　　　　　　現另案在臺灣高雄第二監獄執行中
上列上訴人因被告強盜等案件，不服臺灣高雄地方法院95年度訴
字第2851號中華民國95年11月6 日第一審判決（起訴案號：臺灣
高雄地方法院檢察署95年度偵字第14370 、14950 、16920 、20
010 號；併案案號：同署95年度偵字第23026 號），提起上訴，
本院判決如下：
    主  文
原判決關於庚○○部分撤銷。
庚○○共同連續意圖為自己不法之所有，而搶奪他人之動產，累
犯，處有期徒刑肆年。
其他上訴駁回。
    事  實
一、庚○○曾於民國90年間，因竊盜及詐欺等案件，經臺灣高雄
    地方法院以90年度易字第2352號案件，判處有期徒刑6 月及
    7 月，定應執行刑1 年，後經本院以90年度上易字第1499號
    案件駁回上訴確定，嗣於91年11月25日縮短刑期執畢。
二、詎庚○○不知悔改，基於意圖為自己不法所有之概括犯意，
    於附表一編號(一)所示之時間、地點及方法，搶奪附表一編號
    (一)所示乙○○○之財物。復與戊○○共同基於意圖為自己不
    法所有之概括犯意聯絡，先於如附表一編號(二)所示之時間、
    地點及方法，搶奪子○○所有如附表一編號(二)所示之財物。
    庚○○另基於意圖為自己不法所有之犯意，於附表一編號(三)
    所示之時間、地點及方法，單獨1 人竊取午○○所有車牌號
    碼PDY-159 號重機車，得手後供做其後犯搶奪犯行之工具使
    用。戊○○、庚○○承前共同搶奪之概括犯意聯絡，再於附
    表一編號(四)至(十四)所示之時間、地點及方法，分別搶奪壬○○
    、癸○○○、辛○○、甲○○○、己○○、未○○、巳○○
    、寅○○、丙○○（起訴書誤繕為「榆」）、丑○○、丁○○○所有之如附表一編號(四)至(十四)所示之財物；上述搶奪而得
    之物，則分由庚○○或戊○○持往高雄縣、市之銀樓變賣得
    款花用。庚○○另承前搶奪之概括犯意與姓名不詳綽號「野
    狼」之成年男子，共同基於為意圖自己不法所有之犯意聯絡
    ，於附表一編號(十五)所示之時間、地點及方法，搶奪卯○○所
    有之如附表一編號(十五)所示之財物，得手後並持往銀樓變賣。
    戊○○因與庚○○為附表一編號(十四)搶奪犯行時，因丁○○○
    旋即呼救並上前阻擋庚○○離去，而與庚○○發生肢體拉扯
    ，丁○○○之子林禛全伺機拉倒戊○○所騎乘之機車，庚○○趁隙逃逸，戊○○則因人車倒地不及逃逸而為民眾逮捕送
    警偵辦，庚○○則於逃逸後，於95年5 月29日向刑事警察局
    偵八隊三組投案，經移送檢察官偵訊後具保；庚○○又於為
    附表一編號(十五)所示犯行後，為警於95年6 月22日下午3 時30
    分許，循線在高雄縣鳳山市○○街60巷50號庚○○住處查獲
    庚○○。
三、案經子○○、午○○、辛○○、甲○○○、己○○、未○○
    、巳○○、寅○○、丙○○、丑○○、丁○○○（起訴書誤
    繕為鄭林來好）訴由高雄市政府警察局前鎮、苓雅分局及高
    雄縣政府警察局鳳山分局移送及報告臺灣高雄地方法院檢察
    署檢察官偵查起訴。
    理  由
甲、被告戊○○、庚○○有罪部分：
壹、程序部分：
一、按被告以外之人於審判外之陳述，雖不符刑事訴訟法第159
    條之1 至第159 條之4 規定，而經當事人於審判程序同意作
    為證據，法院審酌該言詞或書面陳述作成時之情況，認為適
    當者，亦得為證據；當事人、代理人或辯護人於法院調查證
    據時，知有同法第159 條第1 項不得為證據之情形，而未於
    言詞辯論終結前聲明異議者，視為有前項之同意，同法第15
    9 條之5 亦已明揭其旨，該立法意旨在於傳聞證據未經當事
    人之反對詰問予以核實，原則上先予排除，惟若當事人已放
    棄詰問或未聲明異議，基於證據資料愈豐富，愈有助於真實
    發現之理念，且強化言詞辯論主義，法院自可承認該傳聞證
    據例外擁有證據能力。本案被告以外之人於警詢之陳述，業
    經被告戊○○、庚○○及其辯護人同意作為證據，該等證人
    警詢之陳述，雖係被告以外之人於審判外之書面陳述，性質
    上屬傳聞證據，惟既經被告戊○○、庚○○同意作為證據，
    又本院審酌該等證人於警詢時未受不當人情壓力，當不致虛
    偽陳述之情況，並查無其他不法之情狀，依上開說明，均得
    為證據。
二、再按被告以外之人於偵查中向檢察官所為陳述，除顯有不可
    信之情況者外，得為證據，刑事訴訟法第159 條之1 第2 項
    定有明文。偵查中對被告以外之人所為之偵查筆錄，或被告
    以外之人向檢察官所提之書面陳述，性質上均屬傳聞證據。
    惟現階段刑事訴訟法規定檢察官代表國家偵查犯罪、實施公
    訴，依法其有訊問被告、證人及鑑定人之權，證人、鑑定人
    且須具結，而實務運作時，檢察官偵查中向被告以外之人所
    取得之陳述，原則上均能遵守法律規定，不致違法取供，其
    可信度極高。再者，該「被告以外之人」，如經法院於審理
    中傳喚到庭接受檢、辯雙方之交互詰問，賦予被告有與之對
    質、詰問其現在與先前陳述瑕疵之機會，自屬已充分保障被
    告之對質詰問權，職是，除反對該項供述得具有證據能力之
    一方，已釋明「顯有不可信之情況」之理由，或該偵查中之
    陳述除另違反應具結而未具結之規定外，應具證據能力。本
    案被告以外之於檢察官偵查時所為陳述，均經具結，且被告
    戊○○、庚○○及其辯護人未曾提及檢察官在偵查時，有任
    何不法取供之情形，是客觀上並無顯不可信之情，且被告2
    人及辯護人均不聲請上開之人到庭對質、詰問，依上開說明
    ，被告之對質、詰問權已予充分保障，該等證人於偵查中之
    陳述，均得為證據。
三、按刑事訴訟法第95條第2 款、第156 條第4 項分別規定：訊
    問被告應先告知得保持緘默，無須違背自己之意思而為陳述
    ；被告未經自白，又無證據，不得僅因其拒絕陳述或保持緘
    默，而推斷其犯行。此乃被告在刑事訴訟程序中，所享有保
    持緘默及拒絕陳述之權利。為確保被告之緘默權及拒絕陳述
    權，防止以違法之方法取得其供述，刑事訴訟法第98條明定
    ：訊問被告應出以懇切之態度，不得用強暴、脅迫、利誘、
    詐欺、疲勞訊問或其他不正之方法；第156 條第1 項明定：
    被告之自白，非出於強暴、脅迫、利誘、詐欺、疲勞訊問、
    違法羈押或其他不正之方法，且與事實相符者，得為證據。
    則依該規定反面解釋，被告之自白若係出於上開不正方法而
    取得，即不得為證據。被告庚○○之辯護人於本院準備程序
    中主張：被告庚○○於95年7 月16日警詢筆錄就附表二所列
    犯罪事實所為之自白，係因警員於被告庚○○羈押中借提外
    出查案時，要求被告庚○○承認，則給予新臺幣（下同）50
    00元，被告庚○○始承認，事後警員則交付2000元給庚○○
    。故該次警詢筆錄被告自白應係受利誘所為，非出於任意性
    ，而無證據能力等語。經查，被告庚○○確曾於95年7 月16
    日借提應訊出所，當日解還時，將攜帶之2000元交付看守所
    保管之情，有臺灣高雄看守所96年2 月2 日高所戒字第0969
    000326號函在卷可憑，故本院認辯護人上開主張為有理由，
    該日被告庚○○警詢筆錄之自白應不得為證據。
貳、實體事項：
一、訊據被告戊○○坦承有與被告庚○○共同為附表一編號(二)、
    (四)至(十四)所示之搶奪犯行；被告庚○○坦承有為附表一編號(一)
    所示之搶奪犯行，有與被告戊○○共同為附表一編號(二)、(四)
    至(十四)所示之搶奪犯行，有為附表一編號(三)所示之竊盜犯行、
    有與姓名不詳綽號「野狼」之成年男子共同為附表一編號(十五)
    所示之搶奪犯行，且查：
  (一)被告戊○○、庚○○共同為附表一編號(二)、(四)至(十四)所示之搶
    奪犯行之事實，業經證人子○○、壬○○、癸○○○、辛○○、甲○○○、己○○、未○○、巳○○、寅○○、丁○○○、林禛全於偵查中結證綦詳（見95年度偵字第14370 號卷
    第67至69、111 至121 頁）、證人丙○○、丑○○於警詢證
    述詳實（見警二卷第56頁、警三卷第76頁），另被告戊○○
    、庚○○將上開搶奪之財物，分別持往高雄縣、市之銀樓變
    賣乙節，有日昇銀樓、千家珍銀樓、世豐銀樓、金足山銀樓
    、金如山銀樓、寶慶銀樓之金飾買賣登記簿等資料在卷可查
    （見警卷），此部分與被告戊○○、庚○○自白相符，上開
    事實堪信為真。
  (二)被告庚○○有為附表一編號(一)所示搶奪犯行之事實，業經證
    人乙○○○於偵查中結證綦詳（見95年度偵字第14 370號卷
    第112 頁），且有上開銀樓買賣登記資料在卷可查，核與被
    告庚○○自白相符，上開事實堪信為真。
  (三)被告庚○○有為附表一編號(三)所示竊盜犯行之事實，業經證
    人午○○於偵查中結證綦詳（見95年度偵字第1437 0號卷第
    68頁），且有扣押物品目錄表、贓物認領保管單各1 紙在卷
    可查（見警卷二第44、48頁），核與被告庚○○自白相符，
    上開事實堪信為真。
  (四)被告庚○○有與姓名不詳綽號「野狼」之成年男子共同為附
    表一編號(十五)所示搶奪犯行之事實，業經證人卯○○於偵查中
    結證綦詳（見95年度偵字第14370 號卷第117 頁），且有上
    開銀樓買賣登記資料在卷可查，核與被告庚○○自白相符，
    上開事實堪信為真。
  (五)綜上所述，被告戊○○、庚○○共同為附表一編號(二)、(四)至
    (十四)至所示之搶奪犯行；另被告庚○○有為附表一編號(一)所示
    搶奪犯行、附表一編號(三)所示竊盜犯行、與姓名不詳綽號「
    野狼」之成年男子共同為附表一編號(十五)所示搶奪犯行之事實
    ，事證明確，應依法論科。
二、按行為後法律有變更者，適用行為時之法律。但行為後之法
    律有利於行為人者，適用最有利於行為人之法律，刑法第2
    條第1 項定有明文。經查：
  (一)被告戊○○、庚○○行為後，刑法第56條連續犯之規定，業
    於94年1 月7 日修正公布刪除，並於95年7 月1 日施行，則
    被告之犯行，因行為後新法業已刪除連續犯之規定，此刪除
    雖非犯罪構成要件之變更，但顯已影響行為人刑罰之法律效
    果，自屬法律有變更，依新法第2 條第1 項規定，比較新、
    舊法結果，舊法之規定對被告戊○○、庚○○有利。
  (二)被告庚○○行為後，刑法第55條牽連犯之規定，業於94年1
    月7 日修正公布刪除，並於95年7 月1 日施行，則被告之犯
    行，因行為後新法業已刪除牽連犯之規定，此刪除雖非犯罪
    構成要件之變更，但顯已影響行為人刑罰之法律效果，自屬
    法律有變更，依新法第2 條第1 項規定，比較新、舊法結果
    ，舊法之規定對被告庚○○有利。
  (三)綜上所述，本件被告戊○○、庚○○所犯搶奪罪及被告庚○○所犯竊盜罪部分綜合比較連續犯、牽連犯之規定，均係舊
    法較有利被告戊○○、庚○○，故本件關於連續犯、牽連犯
    部分，應依刑法第2 條第1 項前段規定，仍應適用修正前之
    舊法。
三、核被告戊○○就附表一編號(二)、(四)至(十四)所示行為，係犯刑法
    第325 條第1 項之搶奪罪；被告庚○○就附表一編號(一)、(二)
    、(四)至(十五)所示行為，係犯刑法第325 條第1 項之搶奪罪、就
    附表一編號(三)所示行為，係犯刑法第320 條第1 項之竊盜罪
    。被告戊○○與庚○○就附表一編號(二)、(四)至(十四)所示搶奪犯
    行、被告庚○○與姓名不詳綽號「野狼」成年男子就附表一
    編號(十五)所示搶奪犯行，有犯意聯絡、行為分擔，應依修正後
    刑法第28條規定論以共同正犯（刑法第28條酌作文字修正，
    無庸比較新舊法，附此敘明）。被告戊○○先後12次搶奪犯
    行、被告庚○○先後14次搶奪犯行，時間緊接，手法相同，
    觸犯構成要件同一之罪名，顯係基於概括犯意反覆為之，均
    應依修正前刑法第56條論連續犯，並均加重其刑。被告庚○○所犯附表一編號(三)之竊盜罪與附表一編號(四)至(十四)所示連續
    搶奪犯行，具有方法結果之牽連關係，應依修正前刑法第55
    條之規定論以牽連犯，從一重之連續搶奪罪處斷。檢察官認
    附表一編號(十四)部分，被告庚○○所為係犯刑法第329 條準強
    盜罪嫌，然準強盜部分尚屬不能證明（詳如後述），惟此部
    分與本院所認定之犯罪事實部分，其社會基本事實相同，爰
    變更檢察官起訴之法條而為論處。另被告庚○○曾於90年間
    因竊盜及詐欺等案件，經臺灣高雄地方法院以90年度易字第
    2352號案件，判處有期徒刑6 月、7 月，定應執行刑1 年，
    經本院以90年度上易字第1499號案件駁回上訴確定，嗣於91
    年11月26日縮短刑期執畢出監，此有臺灣高等法院被告前案
    記錄表1 件在卷可查，其受有期徒刑執行完畢後，5 年以內
    再犯本案有期徒刑以上之罪，不論依修正前之刑法第47 條
    ，或修正後之刑法第47條第1 項之規定，均構成累犯，對被
    告庚○○而言並無有利或不利之情形，應逕依修正後之刑法
    第47條第1 項規定，論以累犯，並遞加重其刑。
四、原審就被告戊○○部分，因而適用刑法第325 條第1 項、刑
    法第2 條第1 項前段、第28條、修正前第56條規定，並審酌
    被告戊○○無正當職業、固定收入，不思以正當方式獲取財
    物，以滿足其等之財物需求而，竟以趁人不備，施以蠻力方
    式行搶，不僅造成被害人財物損失，更引起被害人身心恐懼
    ，惟犯後尚能坦承全部犯行、態度良好等一切情狀，而量處
    有期徒刑3 年6 月，其認事用法核無違誤，所處之刑亦屬允
    當。檢察官上訴認原審判決量刑過輕而指摘原判決不當，為
    無理由，應予駁回。
五、另原審就被告庚○○部分，予以論罪科刑，固非無見，惟檢
    察官就被告庚○○附表一編號(十四)所示犯行部分，認係犯刑法
    第329 條準強盜罪嫌而提起公訴，原審就此部分認被告庚○○涉犯準強盜部分不能證明，而論以刑法第325 條第1 項搶
    奪罪，但因此部分之起訴事實與原審認定之事實，二者之基
    本社會事實同一，原應變更檢察官起訴之法條而為論處，就
    被訴刑法第329 條準強盜罪部分，應不再為無罪之諭知，惟
    原審並未變更檢察官起訴之法條，又就檢察官起訴之準強盜
    罪部分，另為無罪之諭知，尚有違誤。檢察官上訴指摘原審
    此部分判決不當，為有理由；檢察官另上訴仍執前詞而認被
    告庚○○另犯有附表二編號(二)、(三)之搶奪犯行，原審未併予
    審理，並無理由（詳如後述）；以及上訴認附表一編號(十四)部
    分，被告庚○○所為，應係犯刑法第329 條準強盜罪，亦無
    理由（詳如後述），又指摘原審判決就被告庚○○部分量刑
    過輕，則亦無理由，惟原判決就被告庚○○部分，既有上開
    違誤，仍應由本院將此部分予以撤銷改判。爰審酌被告庚○○無正當職業、固定收入，不思以正當方式獲取財物，以滿
    足其等之財物需求，竟以趁人不備，施以蠻力方式行搶，不
    僅造成被害人財物損失，更引起被害人身心恐懼，並以竊取
    機車方式，企圖掩飾己身搶奪犯行遭查獲之可能，顯係對於
    財產犯罪有周詳之計畫，惡性非輕，本應重罰，惟犯後尚能
    坦承全部犯行、態度良好等，及其他一切情狀，量處如主文
    第2 項所示之刑，以資懲儆。另被告庚○○與戊○○2 人，
    為附表一編號(十四)犯行時，被告戊○○當場被民眾逮捕時扣得
    之機車鑰匙1 把，被告戊○○於警詢時供稱：該鑰匙係伊所
    有，而非被告庚○○用以行竊之鑰匙等語，另亦無證據足證
    該鑰匙係被告庚○○所有，於附表一編號(三)之時、地所用以
    行竊之工具，爰不予宣告沒收，併此敘明。
六、公訴意旨另以：被告庚○○與戊○○基於意圖為自己不法所
    有之犯意聯絡，被告庚○○與戊○○於如附表一編號(十四)所示
    之時間、地點及方法，搶奪丁○○○頸上之黃金項鍊1 條（
    含玉墜子1 個）得手，然因丁○○○旋即呼救並上前阻擋庚○○離去，而與庚○○發生肢體拉扯，丁○○○並伺機拉倒
    戊○○所騎乘之機車，其子林禎全趕赴現場時，庚○○已趁
    隙逃離現場，因認此部分被告庚○○所為係涉犯刑法第329
    條之準強盜罪嫌云云。
  (一)按被告未經審判證明有罪確定前，推定其為無罪；犯罪事實
    應依證據認定之，無證據不得認定犯罪事實；不能證明被告
    犯罪者，應諭知無罪之判決，刑事訴訟法第154 條第1 項、
    第2 項及第301 條第1 項分別定有明文。又刑事訴訟法上所
    謂認定犯罪事實之證據，係指足以認定被告確有犯罪行為之
    積極證據而言，該項證據自須適合於被告犯罪事實之認定，
    始得採為斷罪資料；事實之認定，應憑證據，如未能發現相
    當證據，或證據不足以證明，自不能以推測或擬制之方法，
    以為裁判基礎；而認定犯罪事實所憑之證據，雖不以直接證
    據為限，間接證據亦包括在內；然而無論直接或間接證據，
    其為訴訟上之證明，須於通常一般之人均不致有所懷疑，而
    得確信其為真實之程度者，始得據為有罪之認定；又依刑事
    訴訟法第161 條第1 項規定，檢察官就被告犯罪事實，應負
    舉證責任，並指出證明之方法。因此，檢察官對於起訴之犯
    罪事實，應負提出證據及說服之實質舉證責任。倘其所提出
    之證據，不足為被告有罪之積極證明，或其指出證明之方法
    ，無從說服法院以形成被告有罪之心證，基於無罪推定之原
    則，自應為被告無罪判決之諭知（最高法院29年上字第3105
    號、40年臺上字第86號、76年臺上字第4986號及92年臺上字
    第128 號判例意旨參照）。
  (二)訊據被告庚○○堅決否認有何準強盜犯行，辯稱：未與告訴
    人丁○○○有拉扯行為等語，辯護意旨略以：被告庚○○搶
    奪告訴人丁○○○之項鍊後，脫逃時並無對告訴人丁○○○
    施以強暴、脅迫行為等語。經查：
  1.被告戊○○、庚○○為附表一編號(十四)所示搶奪行為時，被告
    庚○○並未對告訴人丁○○○施以強暴、脅迫行為之事實，
    業經證人即告訴人丁○○○於原審審理中結證稱：95年5 月
    28日9 時20分許，在伊家門口被人搶1 條白金項鍊，（證人
    當庭指認）戊○○騎機車，庚○○下車走到伊這邊，問伊有
    沒有粽子要賣，伊說伊粽子請人家包的，庚○○就伸手把伊
    脖子上的白金項鍊扯下，庚○○就衝去機車那邊跳上機車後
    座，伊伸手抓庚○○後領，庚○○倒下，第2 次庚○○又上
    車想跑，伊又把庚○○拉倒，庚○○一直想逃走，伊有抓庚○○後背，庚○○為了逃命，雙肩往後動一下，然後掙脫跑
    掉，伊又繼續追，然後伊就追到摔倒。不是庚○○讓伊摔倒
    的。伊在警局說「我抓庚○○時，庚○○和我發生拉扯反抗
    ，然後跑掉」等語，係指庚○○反抗要跑，不是對伊身體有
    何傷害行為。伊去抓庚○○時，騎機車那個人（指被告戊○○）無對伊做什麼，戊○○急著要跑。當時是伊追庚○○，
    伊兒子林禎全追戊○○。庚○○在拉扯過程中無主動出手打
    伊等語（見原審95年10月19日審判筆錄，原審卷第151-152
    頁）；另證人林禎全於原審審理中結證稱：伊母親被搶項鍊
    過程當時，伊在家樓下客廳看電視，伊母親在隔壁門口包粽
    子，伊聽到我母親喊說「我的項鍊被搶了」等語，她就先去
    抓比較高大那個人（當庭指認被告庚○○），伊就隨後跟著
    伊母親後面跑，伊母親跟庚○○兩個在掙扎，那個比較矮的
    （當庭指認即被告戊○○）在騎車，伊用手抓住機車的鏡子
    ，伊叫戊○○下車，戊○○不下車，伊就用拳頭打戊○○頭
    部1 拳，後來搶伊母親那個人就跳上機車逃跑，伊母親就追
    不到。伊母親跟庚○○在掙扎係指伊母親抓著庚○○後面的
    衣服，要拉庚○○下車，伊母親跌倒，當時庚○○有用手推
    撞伊母親，伊母親在掙扎時候就跌倒。當天只有伊跟伊母親
    在場，伊說伊母親在掙扎時候就跌倒狀況，伊沒有什麼印象
    ，伊只顧著騎機車的戊○○。至於伊母親與庚○○拉扯過程
    ，伊是稍微有點看到而已，伊母親拉庚○○，庚○○為了逃
    離，就很自然的揮手。伊沒有看到他主動出手或用腳攻擊伊
    母親，也沒有推伊母親。庚○○只是為了擺脫伊母親而一直
    掙扎等語（見原審95年10月19日審判筆錄，原審卷第153-15
    5 頁）。則證人丁○○○、林禎全於原審審理中證述被告庚○○於該次搶奪過程中有無對告訴人丁○○○施以強暴脅迫
    乙節，2 人說法雖有出入，然證人丁○○○、林禎全均證述
    當時係丁○○○在後追逐被告庚○○，林禎全則負責制伏被
    告戊○○之情，因2 人與被告庚○○並無仇怨，均無為不實
    陳述之虞，但依上開2 人所證當時親身經歷之情形，則關於
    被告庚○○究竟有無對告訴人丁○○○施以強暴、脅迫行為
    ，2 人所證若有不符時，應以證人丁○○○之證詞與事實較
    相符合。又證人丁○○○與被告庚○○素不相識，且為該次
    搶奪行為之被害人，當無甘冒偽證風險，作出對被告庚○○
    有利之證述，故本院認證人丁○○○上開於原審時之結證應
    堪予採信，林禎全則因在現場時為顧及逮捕另一被告戊○○
    ，則其所為上開部分之證述，若與其母丁○○○所證不符時
    ，即較不能採信。
  2.而證人丁○○○於偵查中結證證述遭搶奪過程時，亦僅提到
    ：伊項鍊被搶後，伊先抓被告庚○○，再把被告戊○○推倒
    ，伊子趕到後，伊子抓洪男，伊則去追夏男，但被夏男跑掉
    等語（見95年度偵字第14370 號卷第68頁），則證人丁○○○上開偵查中所證述，亦未提及被告庚○○於搶奪後曾對告
    訴人丁○○○施以強暴、脅迫行為，故尚不能據為被告庚○○不利之認定。另丁○○○於警詢時，雖曾稱：庚○○在伊
    要捉捕他時，和伊有有發生拉扯反抗後逃逸云云（見警卷二
    第14-1 5頁），但丁○○○於原審審理時，業經到庭接受被
    告及辯護人之對質、詰問，而就經過情形已為較詳細之證述
    ，且其於原審時之證據，又可以採信，已如上述，則其上開
    於警詢時所為較簡略而對被告庚○○不利之陳述之記載，應
    不能遽為被告庚○○不利之認定。另林禎全雖曾於警詢、偵
    訊時稱：伊母親雙腿膝蓋在圍捕歹徒時有擦傷等語；及另稱
    ：伊看到他母親與庚○○在打架等語，然林禎全於原審審理
    時已證稱：當時伊顧著戊○○，伊母親與庚○○拉扯過程，
    伊只稍微看到，且沒看到庚○○主動出手或用腳攻擊伊母親
    等語，業如上述，則其於警詢及偵查中所為上開較為簡略而
    對被告庚○○不利之陳述，亦不能遽為被告庚○○不利之認
    定。
  3.另被告庚○○未曾於警詢、偵訊、本院審理中自白，其在該
    次搶奪後，有對告訴人丁○○○施以強暴、脅迫行為乙節，
    另卷內並無其他相關事證足供本院認定被告庚○○確有準強
    盜之犯行，故被告此部分被訴事實應屬無法證明。
  (三)是公訴人認被告庚○○涉嫌準強盜犯行所憑之證據，尚未達
    於通常一般之人均不致有所懷疑，而得確信其為真實之程度
    ，依刑事訴訟制度「倘有懷疑，即從被告之利益為解釋」、
    「被告應被推定為無罪」之原則，即難據以為被告庚○○不
    利之認定。然此部分之同一基本事實業經本院變更檢察官起
    訴之法條而為論處，已如上述，故就其此部分犯行，不另為
    無罪之評價，併此敘明（最高法院94年度台上字第5357 號
    判決意旨參照）。
七、公訴及原審併案（同署95年度偵字第23026 號）意旨又以：
    被告庚○○基於同一意圖為自己不法所有之概括犯意，於如
    附表二所示之時間、地點及方法，搶奪蔡淳幃、辰○○及王
    小娥等人之財物，因認此部分被告庚○○亦涉犯有刑法第32
    5條第1項之搶奪罪嫌云云。
  (一)按告訴人之告訴，係以使被告受刑事訴追為目的，是其陳述
    是否與事實相符，仍應調查其他證據以資審認（最高法院52
    年台上字第1300號判例意旨參照）。又被害人之陳述如無瑕
    疵，且就其他方面調查又與事實相符，固足採為科刑之基礎
    ，倘其陳述尚有瑕疵，則在未究明前，遽採為論罪科刑之根
    據，即難認為適法。所謂無瑕疵，係指被害人所為不利被告
    之陳述，與社會上之一般生活經驗或卷附其他客觀事證並無
    矛盾而言，至所謂就其他方面調查認與事實相符，非僅以所
    援用之旁證足以證明被害結果為已足，尤須綜合一切積極佐
    證，除認定被告確為加害人之外，在推理上無從另為其他合
    理原因之假設而言（最高法院61年台上字第3099號判例意旨
    、92年度台上字第2984號判決意旨參照）。
  (二)訊據被告庚○○堅決否認有為附表二所示之搶奪犯行，辯護
    意旨略以：被告庚○○在警詢時，警察以提供5000元為條件
    要被告庚○○承認等語。經查：
  1.被告庚○○就此部分犯行，雖曾於95年7 月6 日警詢時坦承
    不諱（見95年偵字第16920 號卷第41-44 頁），惟該次警詢
    之自白並無證據能力，而不得為本案認定事實所憑之證據，
    已如前述，合先敘明。
  2.附表二編號(一)所示搶奪犯行，雖有證人蔡淳幃於原審審理中
    結證稱：95年4 月25日中午在四維路靠近市政府的紅綠燈斑
    馬線有被搶皮包，對方係騎1 台銀色重型機車，有戴半罩安
    全帽，不記得有無戴口罩，對方從背後搶伊，最後繞到伊前
    面，往伊左前方跑掉，伊有稍微看到對方正面的臉，與在庭
    的被告庚○○是同一人，伊被搶時，伊當場有愣住，距離對
    方約3 公尺，當初對方穿什麼衣服不記得、牛仔褲、運動鞋
    、安全帽顏色不記得。伊當天有報案，警察好像是1 、2 個
    月以後通知伊去指認被告，伊到警局去指認時用隔離方式，
    對方只有1 個人讓我指認，只有叫對方戴安全帽讓伊指認。
    搶奪當時對方是戴半罩式安全帽，伊以對方臉型確認即是被
    告庚○○等語（見原審95年10月19日審判筆錄，原審卷第15
    6-158 頁）。但據蔡淳幃上開證述可知，其於案發當時，並
    未清楚目擊搶奪者之正面，而蔡淳幃又證述被搶當時有愣住
    ，衡諸常情，騎機車搶奪之人，於搶奪行為既遂後，應會加
    速逃離現場，本件搶奪發生時，歹徒曾戴半罩式安全帽，則
    蔡淳幃能否在極短時間內看清對方長相，即非無疑。
  3.再按現行刑事訴訟法並無關於指認犯罪嫌疑人、被告（下以
    犯罪嫌疑人稱之）程序之規定，如何經由被害人、檢舉人或
    目擊證人以正確指認犯罪嫌疑人，自應依個案之具體情形為
    適當之處理。依法務部及內政部警政署於90年5 月、8 月頒
    布之「法務部對於指認犯罪嫌疑人程序要點」、「人犯指認
    作業要點」及「警察機關實施指認犯罪嫌疑人程序要領」中
    之規定，於偵查過程中指認犯罪嫌疑人，係採取「選擇式」
    列隊指認，而非一對一「是非式的單一指認」；供選擇指認
    之數人在外形上不得有重大的差異；實施照片指認，不得以
    單一相片提供指認，並避免提供老舊照片指認；指認前應由
    指認人先陳述嫌疑人的特徵、不得對指認人進行誘導或暗示
    等程序，以提高指認的正確度，預防指認錯誤之發生。惟依
    蔡淳幃上開所述，在警局指認行搶者之過程時，該警局之指
    認並非採取「選擇式」列隊指認，而係一對一「是非式的單
    一指認」，此種指認方式易令被害人誤導，造成被害人對於
    加害人產生錯誤之刻板印象，故蔡淳幃於警詢時之指認，尚
    不能遽為不利被告之認定，又蔡淳幃嗣後再於原審時所為之
    證述，亦因此可疑為已受前開不當指認程序之影響，故應認
    蔡淳幃之指認，尚不能遽為被告不利之認定。此外，此部分
    亦除蔡淳幃之上開指述外，別無其他證據可資證明被告確有
    此部分犯行，參諸上開意旨，自不能遽認被告有此部分之犯
    行。
  4.再查，附表二編號(二)所示搶奪犯行，雖有證人辰○○於偵查
    中結證稱：當天被搶時，對方是從伊背後搶手中的包包，伊
    有看見對方，是偵卷中所附照片之夏男等語（見95年度偵字
    第14370 號卷第119 頁），而其於警詢時亦為相同內容之指
    述（見警卷五第12-13 頁）。則依辰○○上開陳述，其有看
    到對方，然並未說明目擊搶奪者之過程、依據何種特徵認定
    被告庚○○即是行搶者，故本院尚難僅憑辰○○上開陳述，
    即為被告庚○○不利之認定。此外，此部分亦除辰○○上開
    指述外，別無其他證據可資證明被告確有此部分犯行，參諸
    上開意旨，自不能遽認被告有此部分之犯行。
  5.末查，附表二編號(三)所示搶奪犯行，雖亦有證人王小娥於偵
    查中結證稱：伊要停紅燈速度放慢，只有被告（指庚○○）
    一人從右邊搶伊放在腳踏板上包包，因有戴安全所以沒有看
    到他的長相，但身形與偵卷照片有點像等語（見95年度偵字
    第14370 號卷第119-120 頁），而其於警詢時亦為相同內容
    之指述（見警卷五第14-15 頁）。則依王小娥上開陳述，其
    並未看到搶嫌之長相，則其又依被告庚○○一人之照片而陳
    述稱：被告庚○○照片與搶嫌有點像等語，而未說明目擊搶
    奪者之過程、依據何種特徵認定被告庚○○即是行搶者，故
    本院亦難僅憑王小娥上開陳述，即為被告庚○○不利之認定
    。此外，此部分亦除辰○○上開指述外，別無其他證據可資
    證明被告確有此部分犯行，參諸上開意旨，自不能遽認被告
    有此部分之犯行。另此部分，亦曾經起訴意旨認被告庚○○
    此部分犯罪嫌疑不足，而未予起訴，附此敘明。
  (三)綜上所述，被告庚○○被訴附表二所示搶奪犯行無法證明，
    依上開判例意旨及說明，本亦應就此部分諭知無罪之判決，
    但因檢察官認此部分與本院論處被告庚○○罪刑之附表一部
    分犯行，有連續犯之裁判上一罪關係，故此部分應不另為無
    罪之諭知。
   (四)而此原審時之併案部分，雖經原審判決載明應退由檢察官
     另為適當之處分，但原審並未退回，檢察官上訴後，此部
     分，亦未再向本院併案，故此部分仍應由本院予以退回由
     檢察官另為適當之處理，併此敘明。
據上論斷，應依刑事訴訟法第368 條、369 條第1 項前段、第
364 條、第299 條第1 項前段、第300 條，刑法第2 條第1 項前
段、第28條、第32 5條第1 項、第320 條第1 項、第47條第1 項
、修正前第56條、第55條，刑法施行法第1 條之1 第2 項，判決
如主文。
本案經檢察官沈紹嘉到庭執行職務。
中　　華　　民　　國　　96　　年　　3 　　月　　21　　日
                  刑事第七庭    審判長法  官   莊飛宗
                                      法  官   孫啟強
                                      法  官   邱明弘
以上正本證明與原本無異。
如不服本判決應於收受本判決後10日內向本院提出上訴書狀，其
未敘述上訴理由者，並得於提起上訴後10日內向本院補提理由書
狀（均須按他造當事人之人數附繕本）「切勿逕送上級法院」。
中　　華　　民　　國　　96　　年　　3 　　月　　21　　日
　　　　　　　　　     　 　　       書記官  黃玉珠
附錄本判決論罪科刑之法條：
中華民國刑法第320條
意圖為自己或第三人不法之所有，而竊取他人之動產者，為竊盜
罪，處5 年以下有期徒刑、拘役或5 百元以下罰金。
意圖為自己或第三人不法之利益，而竊佔他人之不動產者，依前
項之規定處斷。
前二項之未遂犯罰之。
中華民國刑法第325 條
意圖為自己或第三人不法之所有，而搶奪他人之動產者，處6 月
以上5 年以下有期徒刑。
因而致人於死者，處無期徒刑或7 年以上有期徒刑，致重傷者，
處3 年以上10年以下有期徒刑。
第 1 項之未遂犯罰之。
 附表一：
┌──┬─────┬───────┬────┬────────────────┐
│編號│   時間   │     地點     │ 被害人 │       犯罪手法及所得財物       │
│及行│          │              │        │                                │
│為人│          │              │        │                                │
├──┼─────┼───────┼────┼────────────────┤
│(一)  │95.3.11晚 │高雄市苓雅區武│乙○○○│庚○○趁乙○○○於水果店內購物而│
│夏聖│間6時30分 │廟路70號前    │        │不及防備之際，徒手搶奪乙○○○頸│
│芳  │許        │              │        │上之黃金項鍊(價值約新台幣(以下同│
│    │          │              │        │)1萬元，得手後騎乘其所有之車號  │
│    │          │              │        │XOJ-288號機車離去。             │
├──┼─────┼───────┼────┼────────────────┤
│(二)  │95.4.30下 │高雄市前鎮區佛│子○○  │戊○○騎乘車號XOJ-288號機車搭載 │
│夏聖│午4時46分 │道路與天倫路口│        │庚○○，庚○○則下車佯裝向子○○│
│芳、│許        │              │        │問路，並趁其不備而搶奪其頸上佩掛│
│洪忠│          │              │        │之黃金項鍊1條(價值約1萬5千元)， │
│元  │          │              │        │旋由戊○○接應離開現場。        │
├──┼─────┼───────┼────┼────────────────┤
│(三)  │95.5.6下午│高雄市前鎮區凱│午○○  │由庚○○以其所有之鑰匙1把為工具 │
│夏聖│5時許     │旋四路與瑞田街│        │，將鑰匙置入午○○所有之車號PDY-│
│芳  │          │口之金銀島購物│        │159號機車(價值約3千元)電門內，徒│
│    │          │中心          │        │手轉動引擎後，騎乘該車離去現場。│
├──┼─────┼───────┼────┼────────────────┤
│(四)  │95.5.11下 │高雄市前鎮區瑞│壬○○  │壬○○騎乘機車停等紅燈之時，洪忠│
│夏聖│午5點30分 │隆路、武慶路口│        │元騎乘車號PDY-159號機車搭載夏聖 │
│芳、│許        │之武慶一路上  │        │芳，庚○○下車自壬○○後方，徒手│
│洪忠│          │              │        │搶奪其頸上之金項鍊1條(價值約8千 │
│元  │          │              │        │元)。                           │
├──┼─────┼───────┼────┼────────────────┤
│(五)  │95.5.13下 │高雄市前鎮區樹│癸○○○│戊○○騎乘PDY-159號機車搭載夏聖 │
│同上│午3點30分 │人街281號樹德 │        │芳，庚○○見癸○○○於診所內候診│
│    │許        │診所內        │        │不及防備之際，步入診所內，徒手搶│
│    │          │              │        │奪癸○○○頸上之黃金項鍊1條(價值│
│    │          │              │        │約1萬5千元)，得手後由戊○○接應 │
│    │          │              │        │離去。                          │
├──┼─────┼───────┼────┼────────────────┤
│(六)  │95.5.14下 │高雄市前鎮區瑞│辛○○  │戊○○騎乘車號PDY-159機車搭載夏 │
│同上│午2時3分許│泰街119號     │        │聖芳，渠等第一次接近辛○○，因遭│
│    │          │              │        │辛○○發現而未能搶奪成功；然因夏│
│    │          │              │        │聖芳不滿辛○○當時之怒罵，遂央求│
│    │          │              │        │戊○○騎回辛○○身旁，並憤而下車│
│    │          │              │        │出手毆打辛○○，其二人扭打拉扯之│
│    │          │              │        │際，辛○○之黃金項鍊1條因而掉落 │
│    │          │              │        │，庚○○旋即拾起該項鍊，並由洪忠│
│    │          │              │        │元騎車搭載離去。                │
├──┼─────┼───────┼────┼────────────────┤
│(七)  │95.5.8上午│高雄縣鳳山市五│甲○○○│戊○○騎乘車號PDY-159號機車搭載 │
│同上│10時20分許│福一路47號之「│        │庚○○，趁王鄭石  於該便利商店內│
│    │          │鴻文便利超商」│        │購物後，正欲結帳而不及防備之際，│
│    │          │              │        │庚○○輕拍甲○○○之肩膀後，徒手│
│    │          │              │        │搶奪其頸上之黃金項鍊1 條 (含玉墜│
│    │          │              │        │子1 個)( 價 值約3 萬3 千元)， 得│
│    │          │              │        │手後旋由戊○○接應離去。        │
├──┼─────┼───────┼────┼────────────────┤
│(八)  │95.5.16下 │高雄縣鳳山市五│己○○  │戊○○騎乘車號PDY-159號機車(並以│
│同上│午1時43分 │甲二路147號「 │        │物品遮住車牌)搭載庚○○，推由夏 │
│    │許        │麻吉檳榔攤」  │        │聖芳前往「麻吉檳榔攤」購買礦泉水│
│    │          │              │        │，利用己○○結帳不及防備之時，徒│
│    │          │              │        │手搶奪其頸上之黃金項鍊1條(價值約│
│    │          │              │        │2萬5千元)，得手後旋由戊○○接應 │
│    │          │              │        │離去。                          │
├──┼─────┼───────┼────┼────────────────┤
│(九)  │95.5.18下 │高雄縣鳳山市五│未○○  │戊○○騎乘車號PDY-159機車搭載夏 │
│同上│午1時30分 │甲三路291-2號 │        │聖芳前往「上光檳榔攤」，趁未○○│
│    │許        │「上光檳榔攤」│        │不及防備之際，庚○○徒手自未○○│
│    │          │              │        │背後搶奪其頸上之黃金項鍊1條(價值│
│    │          │              │        │約7千7百元)，得手後旋由戊○○接 │
│    │          │              │        │應離去。                        │
├──┼─────┼───────┼────┼────────────────┤
│(十)  │95.5.20上 │高雄市前鎮區前│巳○○  │戊○○騎乘車號PDY-159號機車載夏 │
│同上│午10時30分│鎮路278號     │        │聖芳，見巳○○欲停放機車讓小孩下│
│    │許        │              │        │車而不及防備之際，由庚○○以手輕│
│    │          │              │        │拍徒手巳○○之肩膀後，旋自其後方│
│    │          │              │        │搶奪巳○○頸上之黃金項鍊1條(價值│
│    │          │              │        │約5千元)，得手並由戊○○接應離去│
│    │          │              │        │。                              │
├──┼─────┼───────┼────┼────────────────┤
│(十一)  │95.5.22上 │高雄縣鳳山市南│寅○○  │戊○○騎乘車號PDY-159號機車搭載 │
│同上│午8時20分 │光街108號「美 │        │庚○○，趁寅○○於店內用餐而不及│
│    │許        │而美早餐店」  │        │防備之際，推由庚○○進入該早餐店│
│    │          │              │        │內，徒手自寅○○正面搶奪其頸上之│
│    │          │              │        │黃金項鍊1條(價值約1萬元)，得手後│
│    │          │              │        │由戊○○接應離去。              │
├──┼─────┼───────┼────┼────────────────┤
│(十二)  │95.5.25上 │高雄縣鳳山市忠│丙○○  │戊○○騎乘車號PDY-159號機車搭載 │
│同上│午11時40分│誠路214巷6號之│        │庚○○，庚○○佯裝顧客向丙○○購│
│    │許        │麵店          │        │買麵食，趁丙○○忙碌而不及防備之│
│    │          │              │        │際，進入麵攤內徒手搶奪其頸上之黃│
│    │          │              │        │金項鍊1條(含玉墜子1個)(價值約6千│
│    │          │              │        │元)，得手後由戊○○接應離去。   │
├──┼─────┼───────┼────┼────────────────┤
│(十三)  │95.5.25下 │高雄市前鎮區瑞│丑○○  │戊○○騎乘車號PDY-159號機車搭載 │
│同上│午4時30分 │北路278巷9號  │        │庚○○，推由庚○○自丑○○後方搶│
│    │許        │              │        │奪其頸上黃金項鍊1條，得手後由洪 │
│    │          │              │        │忠元接應離去。                  │
├──┼─────┼───────┼────┼────────────────┤
│(十四)  │95.5.28上 │高雄市前鎮區隆│丁○○○│戊○○騎乘車號PDY-159號機車搭載 │
│同上│午9時20分 │斌街20號      │        │庚○○，庚○○見丁○○○正於該處│
│    │許        │              │        │門口包粽子，遂向丁○○○詢問粽子│
│    │          │              │        │是否出售，並趁丁○○○不及防備時│
│    │          │              │        │，徒手搶奪丁○○○頸上之白金項鍊│
│    │          │              │        │1條(含玉墜子)(價值約5千元)。夏聖│
│    │          │              │        │芳得手後，正欲由戊○○接應離去之│
│    │          │              │        │際，丁○○○旋即呼救，並上前阻擋│
│    │          │              │        │庚○○離去，因而與庚○○發生肢體│
│    │          │              │        │拉扯，並伺機推倒戊○○騎乘之機車│
│    │          │              │        │，丁○○○之子林禎全因發覺其母之│
│    │          │              │        │呼救，旋即趕往現場，拉住戊○○騎│
│    │          │              │        │乘之機車後逮捕戊○○，庚○○則趁│
│    │          │              │        │隙逃逸。                        │
├──┼─────┼───────┼────┼────────────────┤
│(十五)  │95.6.22上 │高雄市苓雅區三│卯○○  │真實姓名年籍不詳綽號「野狼」之成│
│夏聖│午9時30分 │多路國際商工旁│        │年男子，以車號XOJ-288號機車(並以│
│芳、│許        │之公車站      │        │抹布遮蓋車牌)搭載庚○○，趁陳寶 │
│「野│          │              │        │貴等候公車不及防備之際，推由夏聖│
│狼」│          │              │        │芳自卯○○正面徒手搶奪其頸上之白│
│    │          │              │        │金項鍊(含玉墜子1個)(價值約1萬餘 │
│    │          │              │        │元)，得手後由「野狼」接應離去。 │
└──┴─────┴───────┴────┴────────────────┘
 附表二：
┌──┬─────┬───────┬────┬────────────────┐
│編號│   時間   │     地點     │ 被害人 │       犯罪手法及所得財物       │
├──┼─────┼───────┼────┼────────────────┤
│(一)  │95.4.25中 │高雄市苓雅區四│蔡淳幃  │庚○○騎乘銀色重型機車至案發地點│
│    │午12時10分│維四路近民權路│        │，見蔡淳幃步行停等紅燈不及防備之│
│    │許        │口            │        │際，自後方搶奪蔡淳幃手中之提包1 │
│    │          │              │        │只(內有私人款項2萬多元、信用卡及│
│    │          │              │        │金融卡各2張、健保卡)。          │
├──┼─────┼───────┼────┼────────────────┤
│(二)  │95.4.28晚 │高雄市苓雅區建│辰○○  │庚○○騎乘機車至案發地點，趁曾怡│
│    │間9時15分 │民路198號前   │        │文步行前往開車途中而不及防備之際│
│    │許        │              │        │，自辰○○後方搶奪其手中之皮包1 │
│    │          │              │        │只(內有3千元、手機1支、身份證及 │
│    │          │              │        │駕照、信用卡、金融卡)。         │
├──┼─────┼───────┼────┼────────────────┤
│(三)  │95.6.15 上│高雄市苓雅區自│王小娥  │庚○○騎乘機車至案發地點，趁王小│
│    │午10時40分│強三路99巷前（│        │娥步騎車行經該處欲停紅燈而放速度│
│    │許        │併案意旨書誤載│        │時，自後方搶奪其置放在機車腳踏板│
│    │          │為97巷前）    │        │上之水藍色黑色條文布包1 只 (小背│
│    │          │              │        │包一個、現金約1 萬元、身分證、健│
│    │          │              │        │保卡3 張、金融卡3 張、信用卡5 張│
│    │          │              │        │、機車行照、存摺及面額9450元支票│
│    │          │              │        │) 。                            │
└──┴─────┴───────┴────┴────────────────┘
